【裁判字號】    95,上更(一),480
【裁判日期】    950919
【裁判案由】    毒品危害防制條例
【裁判全文】
臺灣高等法院刑事判決
上  訴  人  臺灣桃園地方法院檢察署檢察官
上  訴  人
即  被  告  乙○○
指定辯護人  本院公設辯護人  王永炫
被      告  甲○○  （改名為邱立騰）
上  列一人
選任辯護人  邱鎮北律師
上列上訴人因被告違反毒品危害防制條例案件，不服臺灣桃園地
方法院94年度訴字第528號，中華民國94年9月8日第一審判決（
起訴案號：臺灣桃園地方法院檢察署93年度偵字第17591號），
提起上訴，經判決後，由最高法院發回更審，本院判決如下：
    主  文
原判決撤銷。
乙○○共同販賣第三級毒品，累犯，處有期徒刑伍年陸月，扣案
愷他命貳包（含袋重伍伍捌點壹伍壹公克）、販毒所得新台幣貳
拾柒萬元，均沒收之。又意圖販賣而持有第二級毒品，累犯，處
有期徒刑陸年，扣案含有ＭＤＭＡ成分黃色圓形錠玖玖陸顆，沒
收銷燬之。應執行有期徒刑拾壹年，扣案愷他命貳包（含袋重伍
伍捌點壹伍壹公克）、販毒所得新台幣貳拾柒萬元，均沒收之；
含有ＭＤＭＡ成分黃色圓形錠玖玖陸顆，沒收銷燬之。
甲○○販賣第三級毒品，處有期徒刑貳年捌月，扣案愷他命貳包
（查獲時含袋重貳零玖點陸公克）沒收之。
    事  實
一、乙○○前於民國（下同）81年間，因犯殺人罪，經本院81年
    上訴字第1035號判決有期徒刑12年，上訴後，經最高法院駁
    回上訴而確定，於81年10月30日入臺灣臺北監獄執行，其刑
    期應至92年7月12日，惟於86年12月11日假釋出獄，且縮刑
    82 日，92年4月21日縮刑期滿，假釋未被撤銷，視為執行完
    畢。乙○○不知悔改，其明知愷他命（俗稱Ｋ他命）係毒品
    危害防制條例所管制之第三級毒品；ＭＤＭＡ係同條例所管
    制之第二級毒品，不得非法持有、販賣，乃乙○○與姓名年
    籍均不詳，綽號為「阿偉」（或稱胖偉，下稱阿偉）之成年
    男子，基於營利販賣第三級毒品愷他命（俗稱Ｋ他命）之共
    同犯意聯絡，另外乙○○單獨基於意圖販賣第二級毒品ＭＤ
    ＭＡ而持有之犯意，於93年11月 5日晚間，由乙○○駕駛Ｊ
    Ｃ─2559號自用小客車，攜帶第三級毒品愷他命七百多公克
    及第二級毒品ＭＤＭＡ一千顆等物，「阿偉」則駕駛7788─
    ＫＡ號自用小客車（黑色轎式汽車，登記於蘇宜能名下，惟
    當時出租予自稱為「盧崇昇」者使用），二人至桃園縣龜山
    鄉○○○路37巷29號「加州長堤汽車旅館」，投宿該旅館50
    2號房（以蘇宜能名義登記）。其後「阿偉」於翌日（6日）
    上午8、9時許，撥打甲○○使用0000000000號行動電話與甲
    ○○聯絡，欲進行愷他命之買賣。甲○○亦知悉愷他命係毒
    品危害防制條例所管制之第三級毒品，竟基於營利販賣之意
    圖，攜帶新臺幣（下同）38萬元，並聯絡其友人張喬智（無
    證據認定其知情，另經國防部北部軍事法院檢察署檢察官為
    不起訴處分確定），二人駕駛9Ｄ─7728號自用小客車，於
    同日上午11時許，至桃園縣龜山鄉長庚紀念醫院林口分院附
    近與「阿偉」碰面，「阿偉」即駕車引導甲○○、張喬智二
    人至加州長堤汽車旅館，迨張喬智將車子停放附近巷道後，
    「阿偉」即帶同甲○○、張喬智二人，至加州長堤汽車旅館
    509號房間內，請伊等二人暫時等候，隨後「阿偉」至502號
    房間拿取愷他命2包（小包含包裝袋重3.6公克，大包含包裝
    袋重206公克，其中一小包係欲供買者甲○○試用）與乙○
    ○一同至509號房間，與甲○○、張喬智二人碰面，甲○○
    當場自小包愷他命拿取少許試用，同日上午12時許，甲○○
    退藥後，雙方議定以27萬元購買該二包愷他命，由「阿偉」
    將該二包愷他命交付甲○○，甲○○將價款27萬元交付「阿
    偉」，「阿偉」並將之交付予乙○○收受。
二、甲○○攜帶所購得前開二包愷他命離開加州長堤汽車旅館，
    至停車處欲駕車離去時，為根據線報得知有人在加州長堤汽
    車旅館內為毒品交易，前來監控之桃園縣政府警察局龜山分
    局龜山派出所警員林志優及另位員警盤查，經警扣得甲○○
    身上屬甲○○所有之愷他命二包（小包含包裝袋重3.6公克
    ，大包含包裝袋重206公克），及甲○○購毒後剩餘現金11
    萬元。甲○○被查獲後，供出購買毒品來源為「阿偉」及乙
    ○○，警員林志優詢問甲○○、張喬智後，確定「阿偉」等
    人應仍在旅館房間，乃通知派出所其他警員前來支援。在此
    期間，乙○○則將其住宿之房間由原來502號房改至706號房
    （仍以蘇宜能名義登記），並將其意圖販賣而持有含ＭＤＭ
    Ａ成分黃色圓形錠1000顆，及上開販賣所剩愷他命2包（含
    包裝袋重558.2公克），以及前開販賣愷他命所得27萬元在
    內之現金31萬4800元，與無證據證明與本件販賣愷他命犯行
    有關之檸檬酸2包（含包裝袋1036.5公克）、未含有管制藥
    品或毒品成分橘黃色圓型錠1000顆均存放在706號房間保險
    箱內，「阿偉」則駕駛前開7788─ＫＡ號小客車離開旅館。
    林志優等警員根據甲○○、張喬智帶領及線報指示前來706
    號房查獲乙○○，並自保險箱內起出乙○○所有前述含ＭＤ
    ＭＡ成分之黃色圓形錠（1000顆，取樣4顆鑑定，餘996顆）
    、愷他命（含包裝袋重558.2公克，經取樣0.049公克鑑驗，
    餘558.151公克）、檸檬酸、現金及橘黃色圓型錠等物。
三、案經桃園縣政府警察局龜山分局報請臺灣桃園地方法院檢察
    署檢察官偵查起訴。
    理  由
甲、被告乙○○部分：
一、證據能力部分：
  (一)按被告之自白，非出於強暴、脅迫、利誘、詐欺、疲勞訊問
    、違法羈押或其他不正之方法，且與事實相符者，得為證據
    ，刑事訴訟法第156條第1項定有明文。被告乙○○於警訊中
    自白，其於案發當日以93萬元向案外人「阿偉」購買愷他命
    700公克（實際上含包裝應係767.8公克）及ＭＤＭＡ2000顆
    後，將其中愷他命200公克（實際上係209.6公克）以27萬元
    販賣予被告甲○○等語（參見偵查卷6至8頁）。被告乙○○
    於原審準備程序中辯稱：「警訊時候我都沒有講，是警察自
    己寫的，錄音時我多少有講，但有些是警察說，我答『哦』
    ，是警察寫好以後就叫我照著唸，有些時候我沒有唸到的時
    候警察還問我是不是這樣子，我回答說『嗯』」云云（參見
    原審卷一第62頁）。經查：
  1.被告乙○○警詢之錄音內容與其警詢筆錄之內容大致相符，
    被告乙○○之陳述尚屬自然等情，業據原審受命法官於94年
    8 月19日勘驗，製有勘驗筆錄在卷可稽（參見原審卷四第25
    至32頁）。惟前開警詢錄音實際時間16分鐘許，與警詢筆錄
    上記載製作筆錄之時間40分鐘（即15時20分至16時），已有
    不符，顯示其警詢過程並未同時、全程錄音；且雙方似依照
    一份已擬定稿件內容對調，亦即在該稿件內容範圍內自由對
    話，但未逸出設定之範圍，是被告辯稱：警員製作好筆錄後
    要其照著唸等語，雖非完全正確（亦即並非完全依筆錄內容
    逐字照唸），然前開警詢錄音係依照已擬定稿件內容錄音，
    洵堪認定。
  2.又依前開筆錄及譯文內容觀之，被告乙○○陳稱：其向「阿
    偉」以1公克1350元，購買愷他命700公克等語。依此計算，
    其總價應係94萬5千元，惟筆錄上記載及錄音中所述卻係54
    萬元（參見偵查卷7頁背面、原審卷四第29 頁），前開筆錄
    及錄音內容，已明顯與事實不符。且此情形，似為配合其後
    有關「被告乙○○以1公克1350元原價撥給被告甲○○200公
    克愷他命，總價27萬元」之陳述。再者，警詢中有關被告乙
    ○○販賣（或以原價轉售）予被告甲○○愷他命之情形，其
    警詢錄音常有停頓數秒，由警員提示後陳述之情形（參見原
    審卷四第30頁）；再依警詢筆錄內容觀之，被告乙○○供稱
    ：其於購得愷他命後，於中午12時許打電話予被告甲○○，
    告以有愷他命可以賣等語（參見偵查卷7頁背面，偵查卷11
    頁背面，被告甲○○於警詢筆錄所示，亦有相同之陳述，惟
    就通話時間則係稱「9至10時」），依其等二人為警查獲時
    被告乙○○所使用0000000000號及被告甲○○所使用000000
    0000號行動電話當日之通聯紀錄觀之，均無此二電話相互通
    話之紀錄（參見偵查卷95、96、109至113頁），是被告乙○
    ○前開警詢中之陳述，與事實，亦不相符。
  3.況依被告乙○○及甲○○警詢中陳述，係「被告乙○○向『
    阿偉』者購入愷他命後，轉賣（或原價轉讓）予被告甲○○
    」，而被告甲○○其後於偵訊、原審時則係稱「『阿偉』出
    售、交付愷他命，被告乙○○在場（其間另有供稱：『阿偉
    』告以愷他命係被告乙○○的，或『阿偉』收受27萬元價款
    後交予被告乙○○），其後，檢察官亦以此認定被告乙○○
    與「阿偉」共同販賣愷他命予被告甲○○，則被告乙○○於
    警詢中陳述，依上各情，亦與事實並不相符。乙○○於警詢
    中有關其販賣愷他命予被告甲○○之自白（不論是筆錄或錄
    音），既有前開瑕疵，且與事實亦不相符，參諸前開規定，
    自不得作為認定被告乙○○有本件犯行之證據。
  (二)再按，被告以外之人於審判外之言詞或書面陳述，除法律有
    規定者外，不得作為證據，刑事訴訟法第159條第1項，定有
    明文。被告甲○○及證人張喬智於警詢中就被告乙○○販賣
    毒品犯行部分之陳述，就被告乙○○而言，係被告以外之人
    於審判外之陳述，依前開規定，除法律另有規定外，原則上
    無證據能力。又按，被告以外之人於檢察事務官、司法警察
    官或司法警察調查中所為之陳述，與審判中不符時，其先前
    之陳述具有較可信之特別情況，且為證明犯罪事實存否所必
    要者，得為證據，刑事訴訟法第159條之2，定有明文。被告
    甲○○及證人張喬智於警詢中指稱「當日中午12時許乙○○
    出售並交付愷他命予甲○○」，惟其二人於原審時均陳稱「
    係『阿偉』出售並交付愷他命予甲○○，乙○○雖有在場，
    惟自始至終均係躺在床上」等語，其等警詢中之陳述，與審
    理時之陳述不符合。
  (三)又本件並無證據足以釋明被告二人於警詢中之陳述具有較為
    可信之特別情況，參以被告甲○○及證人張喬智警詢筆錄記
    載製作時間分別係「15時至16時10分（共計70分鐘）」、「
    15 時至17時15分（共計135分鐘）」，惟經原審勘驗其等警
    詢錄音結果，其實際錄音時間均為「15分鐘許」，此有勘驗
    筆錄可稽（參見原審卷四第15、24頁），顯示其等警詢過程
    中並未同時、全程錄音。是前述二證人警詢中之陳述，更難
    認為具有較可信之特別情況。再者，前開二證人之陳述，均
    係陳稱：乙○○（直接）出售、交付愷他命予甲○○等語，
    並未言及共犯「阿偉」者之出現，此與其等於偵訊及原審中
    之陳述暨檢察官起訴書認定之事實，亦有不符。再參諸前開
    規定，足見被告甲○○及證人張喬智於警詢，就被告乙○○
    販賣愷他命予甲○○之陳述，應不具證據能力。
  (四)另按，被告以外之人於偵查中向檢察官所為之陳述，除顯有
    不可信之情況者外，得為證據，刑事訴訟法第159條之1第2
    項，定有明文。被告甲○○於93年11月15日以證人身分於檢
    察官偵查中，就被告乙○○販賣愷他命予伊之情形具結後陳
    述。經查，被告甲○○於此次陳述，並無任何顯有不可信之
    情況，依前開規定，自得為證據，合先敘明。
二、實體部分：
  (一)訊據上訴人即被告（下稱被告）乙○○，固坦承於上開時地
    ，在上開旅館509號房間出現情事，惟矢口否認有與「阿偉
    」共同販賣愷他命予甲○○之犯行，辯稱：那時候「阿偉」
    要賣伊700克Ｋ他命，伊那時候告訴「阿偉」，伊沒有辦法
    吃那麼多，「阿偉」說要不然你看你有沒有其他朋友，叫他
    來買，剩下的伊買下來，後來「阿偉」說他剩下五百克的Ｋ
    他命及搖頭丸，伊就把它買下來。甲○○的愷他命是向「阿
    偉」買的，當時伊在看電視，他們怎樣談，伊不知道。伊持
    有搖頭丸係要自用，並非意圖販賣而持有云云。
  (二)經查：
    1.證人張喬智於前述時間駕車搭載被告甲○○至加州長堤汽
      車旅館509號房，向「阿偉」者以27 萬元購買愷他命，並
      由「阿偉」交付2 包愷他命，其二人離開旅館後，隨即為
      證人林志優等人查獲，並扣得前述白色粉末2 包（經警員
      秤重含袋分別重為206公克及3.6公克）及餘款11萬元，被
      告甲○○向證人即警員林志優坦承係剛才在加州長堤汽車
      旅館內購買，並帶同警員至旅館內查緝，警員林志優等在
      706號房間內查獲被告乙○○，並在保險箱內起出扣案如
      事實欄所示白色粉末2包（經警員秤重含袋合計重為558.2
      公克）、檸檬酸2包（經警員秤重含袋合計重為1036.35公
      克）、現金314800元、黃色圓形錠及橘黃色圓型錠各1000
      顆等情，業據被告甲○○於檢察官偵訊時，及被告甲○○
      、證人張喬智、林志優於原審時分別證述在卷（參見偵查
      卷62至64頁，原審卷二第67至74頁、89至97、100頁、卷
      三第81、82頁）。被告乙○○於偵訊及原審亦陳稱其目睹
      前開「阿偉」與甲○○間愷他命買賣過程，另為警查獲前
      開現金物品等情在卷（參見偵查卷46頁，原審卷一第22頁
      、卷二第110至113頁）。此外，並有前述現金及物品扣案
      暨桃園縣政府警察局龜山分局搜索、扣押筆錄、扣押物品
      目錄表各2份、照片9張、臺灣桃園地方法院檢察署扣押物
      品清單3張、臺灣桃園地方法院檢察署贓證物款收據2張附
      卷可證（參見偵查卷18至26頁、31至33頁），此查獲暨買
      賣情事，均堪認定。
    2.前述查獲白色粉末四包（自被告甲○○處查獲2 包，及自
      被告乙○○所在706號房內保險箱內查獲2包）及黃色圓形
      錠，經送行政院衛生署管制藥品管理局（下稱「藥管局」
      ）抽樣檢驗結果，其中，白色粉末含愷他命成分（含包裝
      袋原4包共重767.8克，抽樣2包毛重計7.404公克，驗餘毛
      重共計7.355公克，共使用0.049公克）、黃色圓形錠（共
      扣案1000顆，抽樣20顆檢驗，驗餘16顆，共使用4顆）均
      檢出含有第2級毒品ＭＤＭＡ成分等情，有該局94年2 月4
      日管檢字第0940000099號函及檢附檢驗成績書各1份在卷
      可稽（參見偵查卷124至126頁）。參以扣案之白色粉末、
      黃色圓形錠之照片顯示，其等外觀均相同，被告乙○○、
      甲○○均供稱：其等所購買愷他命，其二人購買前均有試
      用過等語（被告乙○○另稱其亦有購買搖頭丸，即內含毒
      品ＭＤＭＡ成分之藥錠），且甲○○為警查獲後所採集之
      尿液，經送檢驗，呈現愷他命陽性反應，有桃園縣政府警
      察局龜山分局被採尿人姓名編號對照表、昭信科技顧問股
      份有限公司濫用藥物尿液檢驗報告影本可稽（參見偵查卷
      27、28、127、128頁）等情觀之，前述扣案白色粉末4包
      含有第三級毒品愷他命成分；而黃色圓形錠1000顆含有第
      二級毒品ＭＤＭＡ成分，要堪認定。
    3.被告甲○○在加州長堤汽車旅館509 房購買愷他命之過程
      ，包括被告甲○○試用愷他命、甲○○與「阿偉」談論買
      賣內容、「阿偉」交付愷他命及被告甲○○交付價款等，
      其期間相隔約一小時，被告乙○○均在場目睹等情，迭據
      被告甲○○於偵訊、原審及本院前審時，及被告乙○○、
      證人張喬智於於原審及本院前審時陳述在卷（參見偵查卷
      63 頁，原審卷一第22頁、卷二第70至75、91至99、111至
      114 頁，本院前審卷）。且查：
      (1)被告甲○○於偵訊中證述：「（如何知道陳姓男子有賣
        毒品？）我的朋友『胖偉』在93年11月6 日早上打我的
        電話0000000000號給我，問我是否要買Ｋ他命，我說好
        ，然後與他約到長庚醫院附近。到時他就帶我去現場，
        到長庚醫院附近時只有『胖偉』一人，當時是張喬智載
        我去，之後，『胖偉』帶我們到汽車旅館509的房間去
        等，當時（胖偉）即說東西不是他（胖偉）的，他出去
        幾分鐘後，與陳姓男子一起回來，『胖偉』說陳姓男子
        是老闆，後來是『胖偉』交Ｋ他命給我，他說東西是陳
        姓男子的，當時陳姓男子沒有講話，後來我將錢交給『
        胖偉』，他當場點，之後將錢交給陳姓男子，後來我們
        就離開了」、「陳姓男子即當天被警察查獲該人（即被
        告乙○○）」等語（參見偵查卷63頁）。
      (2)雖被告甲○○其後於偵查及原審時，對於被告乙○○涉
        案程度之陳述，已有附合、迴護之情形，惟其於原審時
        亦證稱：「後來胖偉帶我跟張喬智上去二樓後，他說他
        要去帶一個朋友（就是在押的乙○○）。」、「（他帶
        那個朋友來幹麻？）胖偉說東西是在押的乙○○的。」
        、「（胖偉跟你說完才去找他還是乙○○在場的時候，
        當場講的？）只有跟我講，講完之後才去找乙○○過來
        。」、「（胖偉為何又去帶乙○○來你們509號房？）
        因為他一開始說東西是乙○○的，所以他一進房間就叫
        我等一下，他要去帶他來。」、「（他直接說乙○○嗎
        ？）他說是他朋友的，他去帶他來，叫我等一下。」、
        「（一般買賣毒品，賣主會否隨便找一個人躺在那裡讓
        不相干的人在那裡？）從來沒有遇到過。」等語（參見
        原審卷二第70、84、85頁）。綜合被告甲○○前開陳述
        之情形觀之，直接與其接觸，並完成毒品愷他命交易之
        「阿偉」（即「胖偉」），於交易前既指稱毒品係其朋
        友的，其後攜帶毒品並由被告乙○○陪同到場，並介紹
        被告乙○○係老闆，被告乙○○當時亦未加以否認，於
        毒品交易完成收錢、點錢後，將錢交予被告乙○○收執
        ，在在足以顯示被告乙○○與「阿偉」間，就前述愷他
        命之交易有犯意聯絡及行為分擔，極為明確。
      (3)被告甲○○原審時亦坦承於偵訊中有前開陳述，惟辯稱
        ：「檢察官問我的時候我緊張講錯了。胖偉是在乙○○
        來之前就跟我講說等一下來的那個人是要賣的人，實際
        上到的時候，他並沒有說他是老闆，錢我是交給胖偉，
        至於胖偉有沒有交給陳姓男子我不知道。我在檢察官那
        裡說『胖偉將錢交給陳姓男子』是錯的‧‧‧我一開始
        我被抓到的時候，我後來想想我不能害到人，因為當天
        抓到的時候我沒有吃東西，我回答的時候昏昏沉沉的，
        後來我想說我不能害到他，（又改稱）我第一天（應係
        查獲之翌日凌晨1 時許）被收押我這樣說，第一天我這
        樣講，第二次我想說不能改口供，第七天的時候我才照
        原來的這樣講，後來我想說這樣不對，不能害到人家。
        」等語（參見原審卷二第76至78頁）。然查：
        被告甲○○為警查獲後於警詢、偵訊或原審時，無論
          有無辯護人在場，對於其購買愷他命之目的，均辯稱
          ：是自己要吃的，沒有販賣之意圖等語，甚至，一再
          陳稱：「警察叫我把東西拿出來，我就自己拿出來，
          我知道我買的是Ｋ他命，但我以為這沒有犯罪」等語
          （參見偵查卷12頁、45頁、63頁，原審93年度聲羈字
          第674號卷4、5頁，原審卷一第14、19頁、卷四第110
          頁）。依此顯示其為警查獲後無論在警詢、檢察官初
          次偵訊、原審羈押訊問或檢察官第二次偵訊，就自己
          是否涉及販賣或意圖販賣愷他命一節，均能為充分、
          完整之辯解，絲毫看不出有何緊張之處，則就他人（
          即被告乙○○）犯罪部分之陳述，何來緊張可能？
        被告甲○○於查獲翌日凌晨1 時檢察官初次偵訊時，
          已改稱「毒品係向胖偉購買」（參見偵查卷45頁），
          其後，於原審羈押訊問時亦稱：「毒品我是向乙○○
          拿的，但事後在警察局聽他說毒品不是他的，不過當
          初胖偉說毒品是乙○○的，當初是胖偉介紹我們向陳
          俊宏買Ｋ他命，買來是準備自己要吃。購買毒品時，
          錢是交給乙○○‧‧‧我另外補充：在到警察局前，
          警察在車上跟我說乙○○承認販賣毒品給我們，因為
          胖偉在汽車旅館房間把毒品交給我時，乙○○也在場
          ，胖偉說毒品是乙○○的，所以我也以為毒品是陳俊
          宏的，做完筆錄後，乙○○說東西不是他的，我才知
          道弄錯了」等語（參見原審前開聲羈卷4、5頁）。
        依被告甲○○前開陳述，顯示：被告乙○○於警詢結
          束移送地檢署前業已告知被告甲○○「邱某所購買之
          愷他命並不是乙○○的」，被告甲○○因之於初次偵
          訊及原審值班法官訊問時更正其於警詢中之陳述，且
          於原審值班法官訊問結束前尚主動補充強調「其（於
          警詢中）對所購買愷他命何人的」一事弄錯了。在此
          情況下，被告甲○○於8 日後同年月15日檢察官第二
          次偵訊時，就同一事實（即「阿偉」於被告乙○○到
          達509 號房前後，均稱「被告乙○○係老闆，東西是
          被告乙○○的」）為相同之陳述，其並進而對其與「
          阿偉」聯繫交易過程及價款交給被告乙○○之過程（
          即由「阿偉」收受價款後，將之交給被告乙○○）為
          更詳細之陳述（其於初次偵訊時並未言及付款之情形
          ，於原審羈押訊問時則直接陳述「錢交給乙○○」）
          。依前述情形，綜合判斷，被告甲○○於第二次偵訊
          時，應無再次錯誤之可能。
        況且，被告甲○○於初次偵訊時，並未言及「阿偉」
          告以被告乙○○係老闆及其給付毒品價款情形，則其
          於檢察官第二次偵訊時，即無所謂「不能改口供」之
          事（至其於原審值班法院前所述，因羈押案卷尚在原
          審羈押股保管中，承辦檢察官並不知悉）。綜上所述
          ，被告甲○○於原審及本院前審改稱：「阿偉」在陳
          俊宏到509號房後，並未說乙○○是老闆，或毒品係
          乙○○的，不知道「阿偉」有無把錢交給乙○○云云
          ，均屬事後迴護之詞，不足採信。
    4.被告乙○○另辯稱：扣案愷他命、ＭＤＭＡ係其向「阿偉
      」以70萬元購買，準備自己施用，查獲當日上午因「阿偉
      」說下午尚可以拿到進口的ＭＤＭＡ新貨，所以其留在旅
      館內等候；「阿偉」帶甲○○到旅館509號房回到502號房
      ，說要介紹他桃園的朋友給其認識，其就一起過去，進去
      後「阿偉」並沒有介紹，其就躺坐在床上看電視，現場除
      了其本人外，有甲○○及其朋友（即張喬智）、「阿偉」
      及「阿偉」另位朋友，前開四人當日均係初次見面，甲○
      ○把錢交給「阿偉」後，「阿偉」拿給坐在他旁邊的朋友
      ，他朋友在那邊算錢云云（參見原審卷一第22、23頁、卷
      二第109至115頁）。惟查：
      (1)被告於偵訊中供稱：此次購買毒品共花費70萬元，打算
        自己吃一個月等語（參見偵查卷72頁），惟其於同日偵
        訊時供稱：其每月收入6、7萬元到10幾萬元（同前筆錄
        ），於起訴移審原審訊問時略稱：「90年至92年初經營
        洗車場及提供餐廳濕毛巾工作，一個月實賺7、8萬元，
        都拿給我母親；92年初至93 年初簽賭職棒，賺了200多
        萬元，花費100 多萬元買賓士車，其餘的錢做生活費用
        ，93年初起向父親批治療肝病的草藥去賣，一個月賺3
        、4萬元，93年10月把賓士車賣掉，得款95 萬元，拿30
        幾萬還我伯父，剩下60幾萬元，我拿15 萬元去買1輛休
        旅車，剩下的再賭職棒，賭職棒贏的錢再拿來買毒品」
        等語（參見原審卷一第25至27頁）。依其前開陳述，其
        於案發前2、3年內每月之正常收入為3萬至10 餘萬元，
        且案發前每月收入僅3、4 萬元，查獲前1個月其百萬的
        賓士汽車賣掉，部分拿來還債，部分以分期付款方式拿
        車，由此顯示，其於案發前之經濟狀況並不理想（此由
        其於本院前審羈押詢問之初供稱：「我是因為小孩子即
        將出生缺錢‧‧‧」等語，亦可證明），則被告乙○○
        在此須賣車還債，經濟狀況不佳及孩子即將出世之情形
        下，焉有攜帶100多萬元鉅款，花費70萬元購買大量毒
        品，只為個人1個月施用之理？甚至，在購得2000顆搖
        頭丸（其中1000顆橘黃色圓型錠經鑑定發現並未含ＭＤ
        ＭＡ成分，惟依被告乙○○之陳述，其當時主觀上仍認
        知為搖頭丸）後，尚且留在旅館內等待「阿偉」拿新的
        搖頭丸樣品（有繼續購買之意思），其毒癮未免太驚人
        。
      (2)況依其所述，其於查獲前一日晚間11時許與「阿偉」一
        起至加州長堤汽車旅館房間至翌日中午12時許為警查獲
        止，半天內僅施用過愷他命1 次（即晚間11時試用「阿
        偉」拿出樣品），另ＭＤＭＡ部分僅係「沾一下有沒有
        苦味而已」（參見原審卷一第22、24、25頁）。依此情
        形觀之，其毒癮顯然不大，否則購買、取得如此龐大數
        量之愷他命及ＭＤＭＡ，其間ＭＤＭＡ竟然連1 顆也未
        試用或施用，愷他命僅施用一次？是被告乙○○前開「
        扣案毒品全係其購買供已1 個月施用」所述，顯係狡辯
        之詞，難以輕信。被告於本院前審請求函查其有至銀行
        兌現美金之情節，核與本案無直接關連，難以據為其有
        利之認定。
      (3)另依被告於原審調查時供稱：「因為那時候阿偉要賣我
        七百克Ｋ他命，我那時候告訴他我沒有辦法吃那麼多，
        說要不然你看你有沒有其他朋友叫他來買，剩下的我買
        下來，後來他說他剩下五百克的Ｋ他命及搖頭丸我就把
        它買下來‧‧‧我睡到隔天早上八、九點的時候，阿偉
        就在我床邊把我叫醒，阿偉說他跟裡面的人很熟，所以
        請他們開房間讓他進來，阿偉就拿搖頭丸及Ｋ他命給我
        ，我說那我不夠錢，看有誰要，阿偉就打兩、三通電話
        ，打給甲○○，阿偉跟我說甲○○會十一點多到‧‧‧
        」等語（參見原審卷一第21、22頁），但被告乙○○為
        警查獲時同時扣得現金31萬餘元（原審誤載為38萬餘元
        ），已如前述，以此金額購買其餘200 公克愷他命綽綽
        有餘，其何以不一併購買？又其既稱：錢不夠，要「阿
        偉」就其餘200 公克愷他命另覓買主，何以於交易完成
        後，又留在旅館等候「阿偉」下午拿新的ＭＤＭＡ？其
        前後所述，顯然矛盾，核係飾卸之詞，不足採信。
      (4)又毒品買賣涉及重罪，一般均係暗中進行，愈少人參與
        或知悉愈好，尤其是不熟悉或不相干之人士，更不可能
        讓其在場，以免走露風聲，此為當然之理。「阿偉」既
        係大藥頭（如被告乙○○所述），當然不可能不知此理
        。依被告乙○○於原審調查時所述，其與「阿偉」係93
        年11月5 日晚間透過其友人「阿六」者介紹認識「阿偉
        」，當晚係第1次見面，亦係第1次交易（參見原審卷一
        第22頁）。是其等於11月6 日完成交易後，縱「阿偉」
        尚有200公克之愷他命未出售，其亦無在1個初次見面之
        被告乙○○面前與他人洽談毒品買賣之必要或可能，甚
        至於交易時，帶此不相干之人到場。再者，如被告乙○
        ○所述，「阿偉」帶伊至509 號房，是要介紹桃園的朋
        友與之認識，則何以見面時，既未介紹，且在整個過程
        中，讓被告乙○○像一個隱形人似的「躺坐在床上看電
        視」？從而，被告乙○○辯稱：其到509房是「阿偉」
        要介紹朋友給他認識云云，係杜撰之詞，不足採信。
      (5)至被告乙○○於原審94年5月26日審理時陳稱「當時尚
        有1個『阿偉』的朋友在場，該人在其進去房間時，已
        經在房間；『阿偉』收錢後將錢交給該名朋友算錢」云
        云（參見原審卷二第112、113頁）。惟被告乙○○於警
        訊、偵訊、原審羈押訊問、起訴送審訊問及準備程序時
        均未曾提及交易時有此「阿偉友人」在場、收錢、點錢
        之事實。又被告甲○○、證人張喬智於同日原審時均陳
        稱：交易過程中僅有「阿偉」、乙○○、甲○○、張喬
        智4個人，且係「阿偉」一人在點錢等語，均未有「阿
        偉友人」之出現，更無此「阿偉友人」點錢之情事（參
        見原審卷二第71、74、82、91、93、97、103頁）。是
        乙○○前開「阿偉」將錢交給其朋友，其朋友點錢之說
        詞，應係被告乙○○因應被告甲○○於93年11月15日偵
        訊所證稱：「阿偉」將錢交給陳姓男子（即乙○○）等
        語一節，固而於審理時虛構此人，以便將收錢、點錢之
        事實推卸至此虛構者身上，是被告乙○○前開辯詞，核
        係卸責之詞，不足採信。
    5.證人張喬智於原審時雖證稱：甲○○將錢交給帶我們來的
      那個人（即「阿偉」），那個人點完後，就把錢放在桌上
      ，與毒品放在一起，我離開時看到錢還在桌上，此段期間
      乙○○都是躺在床上看電視，那個人都沒有介紹乙○○是
      誰等語（參見原審卷二第93、97至99頁）。又於本院前審
      證稱：買賣過程中，乙○○與胖胖男子均沒有對話，而躺
      在床上看電視，沒有看到甲○○朋友將錢交給乙○○云云
      （參見本院前審卷121、122頁，148、149頁）。然依前所
      述，被告甲○○於偵訊中供稱：「阿偉」帶陳姓男子（即
      被告乙○○）到後，說陳姓男子是老闆及「阿偉」將錢點
      完後，交給陳姓男子等語，應較為可採。再者，被告乙○
      ○於原審同日審理時所辯，其與「阿偉」到該房間後整個
      過程中，都是躺床上看電視而已等語，核屬不符常理，均
      屬飾卸之詞，是證人張喬智前開陳述，應係事後迴護之詞
      ，不足為被告未共同販賣愷他命之有利認定。
    6.被告甲○○雖陳稱其向「阿偉」購買扣案大包的愷他命（
      毛重206公克）後，準備連同當時試用的該包（毛重3.6公
      克）一併買下，「阿偉」就此未再收錢等情，業據被告甲
      ○○陳述在卷（參見原審卷二第72、73頁）；被告乙○○
      所交付前述小包愷他命，係供甲○○試用，應包含在整個
      買賣之標的內，不能認該小包愷他命係另行無償贈送，併
      此說明。又甲○○於本院前審交互詰問時所證：乙○○與
      胖偉一起進入房間，就躺在床上，伊與乙○○沒有對話，
      沒看到胖偉將錢交給乙○○云云（參見本院前審卷150、
      151頁），然依上所述，此證詞應係迴護被告乙○○之詞
      ，不足為被告有利認定。而買賣毒品係毒品危害防制條例
      所定重大違法行為，苟非有利可圖，乙○○自無可能甘冒
      重刑之責，將之以原價轉讓予甲○○，被告乙○○辯稱，
      是以原價轉讓予甲○○，應係避就之詞，不足採信。被告
      乙○○販賣第三級毒品予甲○○，應有所獲利。綜上所述
      ，被告乙○○與「阿偉」共同將扣案愷他命2包（毛重209
      .6 公克）販賣予被告甲○○之犯行，事證極為明確，要
      堪認定。
  (三)次查，被告乙○○所稱「扣案ＭＤＭＡ純係預備供自己施用
    」乙節，已難採信，業如前述。且依前所述，被告乙○○被
    查獲前幾無施用ＭＤＭＡ情形及其先前僅於93年間有施用第
    一級毒品海洛因與第二級毒品安非他命為警查獲，並經送觀
    察勒戒1次（此有本院被告前案紀錄表1份及臺灣嘉義地方法
    院檢察署93年毒偵字第726號案卷可稽）外，其並無施用Ｍ
    ＤＭＡ犯行紀錄，由此顯示，其持有扣案，數量高達1000顆
    含ＭＤＭＡ成分之黃色圓形錠，係預備供販賣予不特定人之
    用，並藉之獲利，已極明顯。再者，依被告乙○○與綽號「
    阿偉」共同販賣上開愷他命予被告甲○○之過程以觀，由「
    阿偉」帶同甲○○、張喬智二人在509號房等待，被告乙○
    ○另由502號房至509號房出現，並由被告甲○○先試用愷他
    命，再完成買賣交易，嗣交易完成，乙○○再改房間至706
    號房（上開房間均以蘇宜能名義登記），由此客觀不尋常之
    舉止，佐以被告於上訴本院羈押訊問時供稱「我沒有販賣，
    我有持有，有想賣，但還沒有賣」、「我還沒有販賣」等語
    ，及其所書調查證據狀載稱「雖然被告購買很多，但尚未有
    販賣事實，只是存在有意圖販賣而已」（參見本院前審卷24
    、、25、42頁）等情，堪認被告乙○○持有該ＭＤＭＡ之行
    為，絕非係自己施用之持有行為，應甚明確，要堪認定。惟
    被告甲○○於偵審中均未供稱有同時要購買該種ＭＤＭＡ毒
    品，且持有毒品原因甚多，非必僅係意圖販賣而持有一種，
    亦有可能係他人贈送、轉讓等等，被告乙○○堅決否認販賣
    第二級毒品ＭＤＭＡ，且查無被告乙○○係以意圖販賣而「
    販入」前開含ＭＤＭＡ成分黃色圓形錠之證據，自難遽依販
    賣該毒品既遂或未遂罪論處，惟該批ＭＤＭＡ數量龐大，應
    非供自己施用，前已敘明，應認被告係欲販賣該批ＭＤＭＡ
    ，故本院認定被告乙○○持有數量龐大之ＭＤＭＡ，應係意
    圖販賣而持有。此部分無證據足認「阿偉」有以共同持有之
    意思推由被告乙○○持有，故此部分應係被告乙○○單獨為
    之。
  (四)再有關出售愷他命予甲○○部分，係「阿偉」與被告甲○○
    聯絡愷他命買賣事宜，且該「阿偉」亦帶同被告乙○○一同
    出面交貨及收取價款，已如前述，該「阿偉」自堪認定係被
    告乙○○販賣愷他命予甲○○之共犯。又「阿偉」所駕駛小
    客車係ＳＵＢＡＲＵ（速霸陸）廠生產，ＩＭＰＲＥＺＡ（
    硬皮鯊）型，黑色轎車等情，亦據被告乙○○、甲○○、證
    人張喬智於原審時陳述在卷；被告乙○○另供稱：該車車號
    為「7788─ＫＡ號」，而該車登記車主為蘇宜能，依證人林
    志優陳述，其等線報來源鎖定對象為「陳郁濱」、「蘇宜能
    」及「7788─ＫＡ號」小客車等情，亦據證人林志優於原審
    時證述在卷，並有交通部公路總局新竹區監理所中壢監理站
    94年7月5日竹監壢字第0940014870號函及檢附之「7788─Ｋ
    Ａ號」小客車汽車新領牌照登記書、「陳郁濱」之前科照片
    影本及台灣高等法院被告前案紀錄表可稽（參見原審卷三第
    40、41、85、86頁、卷四第34至47頁）。另依加州長堤汽車
    旅館提供之住宿登記表及結帳交班表顯示，於93年11月5日
    晚間20時29分及翌（6）日上午12時14分，確有「蘇宜能」
    之客人駕駛「7788─ＫＡ號」小客車登記進住於該旅館之50
    2及706號房，其中，502號房係於6日上午12時5分退房等情
    （參見偵查卷77頁、原審卷一第139頁），是被告乙○○、
    甲○○所稱之「阿偉」其人確實存在，應堪認定。被告乙○
    ○亦供稱「阿偉」年紀約二十七八歲，又「阿偉」，並非證
    人蘇宜能或案外人「陳郁濱」等情，業據被告甲○○、乙○
    ○於原審陳述在卷（參見原審卷一第79頁、卷四第54頁），
    惟此並不影響該「阿偉」者與被告乙○○共犯前開販賣愷他
    命及意圖販賣而持有ＭＤＭＡ犯行之成立，併此說明。從而
    ，綜上所述，被告乙○○上開所辯，核係卸責之詞，不足採
    信，是被告上開共同販賣第三級毒品及單獨意圖販賣而持有
    第二級毒品之犯行，均堪認定。
三、核被告乙○○所為，係犯毒品危害防制條例第4條第3項販賣
    第三級毒品罪，及同條例第5條第2項意圖販賣而持有第二級
    毒品罪。被告乙○○意圖販賣而持有第二級毒品之低度行為
    ，應為意圖販賣而持有第二級毒品之高度行為所吸收，不另
    論罪（被告乙○○持有第三級毒品，並無應予處罰之規定）
    。被告乙○○與「阿偉」間，就販賣第三級毒品予甲○○，
    有犯意聯絡及行為分擔，為共同正犯（刑法第28條於本次修
    正僅有文字之修正，並無何有利不利之情形）。被告前有如
    事實欄所示之犯罪、科刑及執行之情形，此有本院被告前案
    紀錄表一份在卷可稽，其於有期徒刑執行完畢後五年以內再
    犯前述有期徒刑以上之罪，不論依修正前之刑法第47條，或
    修正後之刑法第47條第1項之規定，均構成累犯，對被告而
    言並無有利或不利之情形，自不生新舊法比較之問題，應逕
    依修正前之刑法第47條，論以累犯，並加重其刑。被告乙○
    ○所犯二罪，犯意各別、行為互殊，犯罪構成要件不同，應
    分論併罰。
四、原審對被告乙○○論罪科刑，固非無見，但(一)依毒品危害防
    制條例第18條第1項規定：查獲之第一、二級毒品，不問屬
    於犯人與否，均宣告沒收銷燬之，查獲之第三、四級毒品，
    無正當理由而擅自持有者，均沒入銷燬之，可見查獲之毒品
    如係第一、二級毒品，始可沒收銷燬之，原審將扣案第三級
    愷他命，依此條規定，諭知「沒收銷燬之」，自有違誤。(二)
    又有關第三級毒品沒收之問題，毒品危害防制條例第19條第
    1 項前段並未規定「不問屬於犯人與否，沒收之」，故應以
    屬於犯人所有者為限，適用刑法第38條第3項前段規定宣告
    沒收，在甲○○處被查獲之愷他命二包（一大包、一小包）
    既已出售予甲○○，已屬甲○○所有，不能認為仍屬被告乙
    ○○所有，原審竟將此二包第三級毒品愷他命併於被告乙○
    ○主文項下沒收，自有未當。(三)小包之愷他命係被告乙○○
    欲出售愷他命前供甲○○試用，且被告乙○○亦以之為買賣
    標的，不能認被告乙○○出售大包愷他命予甲○○外，另贈
    送小包愷他命予甲○○，乃原審認被告乙○○另外贈送小包
    愷他命予甲○○。(四)原判決就被告乙○○意圖販賣而持有第
    二級毒品部分，未說明論述「持有低度行為，應為該高度行
    為所吸收，不另論罪」，均有可議。被告乙○○提起上訴，
    否認上開二罪犯行，核非可取。檢察官上訴意旨略稱：原審
    認被告乙○○警訊筆錄製作時間，與實際時間不符等，而認
    無證據能力，但如被告之自白，係出於自由意思而非出於不
    正方法，且自白與事實相符，縱其陳述未經全程錄音或錄影
    ，仍難謂其自白之筆錄，無證據能力，況被告係出於自由意
    思所為，警方未有強暴等手段，原審僅以警方行政上瑕疵，
    認警訊筆錄無證據能力，自有未當。又原審就被告乙○○量
    刑過輕云云。但依前所述，原審已就被告乙○○警訊筆錄之
    證據能力詳述在卷，有關此部分之認定，自無不合，且被告
    所犯上開二罪，原審已詳細說明量刑之依據，從而，檢察官
    上開上訴意旨，亦非可取。惟原判決關於被告乙○○部分既
    有上開可議，應由本院將原判決關於被告乙○○部分撤銷改
    判。
五、審酌被告乙○○前有殺人犯行，素行不良、販賣及持有毒品
    之數量龐大，如流入市面，危害社會大眾健康極大、被告乙
    ○○犯罪後一再飾詞狡辯，毫無悔意等一切情狀，就販賣第
    三級毒品部分，量處有期徒刑五年六月，查扣之愷他命2包
    （含包裝袋驗餘558.2公克，抽樣2包檢驗，使用0.049公克
    ，含包裝餘558.151公克），係被告乙○○所有供犯罪所用
    之物，依刑法第38條第1項第2款規定宣告沒收，被告乙○○
    持有現金中，其中27萬元，係被告與共犯「阿偉」販賣愷他
    命所得之財物，應依毒品危害防制條例第19條第1項前段，
    諭知沒收之。就被告乙○○意圖販賣而持有第二級毒品部分
    ，量處有期徒刑六年，扣案含ＭＤＭＡ成分黃色圓形錠驗餘
    996顆（扣案1000顆，抽樣20顆檢驗，驗餘16顆，共使用4顆
    ），係查獲之第二級毒品，應依毒品危害防制條例第18條第
    1項諭知沒收銷燬之。
六、修正後刑法第2條第1項規定：「行為後法律有變更者，適用
    行為時之法律。但行為後之法律有利於行為人者，適用最有
    利於行為人之法律」。被告行為後，刑法第51條業於94年2
    月2日修正公布，自95年7月1日施行，修正前刑法第51條規
    定：「數罪併罰，分別宣告其罪之刑，依左列各款定其應執
    行者：」其中第5款規定：「宣告多數有期徒刑者，於各刑
    中之最長期以上，各刑合併之刑期以下，定其刑期。但不得
    逾二十年。」修正後刑法第51條第5款規定：「宣告多數有
    期徒刑者，於各刑中之最長期以上，各刑合併之刑期以下，
    定其刑期。但不得逾三十年。」比較結果，修正後刑法並非
    較有利於行為人，依刑法第2條第1項前段之規定，仍應依修
    正前刑法，定其應執行之刑。被告乙○○前述二罪所處之刑
    ，應合併定應執行刑為有期徒刑十一年。前述沒收及沒收銷
    燬之物重為沒收及沒收銷燬之諭知。
七、至於扣案之檸檬酸2包，依被告乙○○供稱：係供其摻入愷
    他命內施用等語，並非摻入愷他命一併販賣，是尚無證據證
    明係預備供其販賣愷他命所用之物；另扣案其餘現金4萬480
    0元，亦無證據證明係被告乙○○販毒所得；扣案橘黃色圓
    型錠1000顆，經送鑑定結果，未含有管制藥品或毒品成分，
    亦有前述藥管局鑑定報告可稽。前開檸檬酸2包、現金4萬48
    00元及橘黃色圓型錠1000顆，均不予諭知沒收，併此說明。
乙、被告甲○○部分：
一、訊據被告甲○○，固坦承於上開時地，攜帶38萬元前往旅館
    ，先試用後，以27萬元向「阿偉」等人購買愷他命二包情事
    ，惟矢口否認有意圖販賣而持有第三級毒品之犯行，並先後
    辯稱：因伊本身染有施用毒品惡習，且因之前遭人砍傷手腳
    ，吃了以後就不會抽痛，扣案之愷他命係買來供伊本身施用
    的，並沒有販賣意思云云。經查：
  (一)被告甲○○於前述時間與證人張喬智，一同至加州長堤汽車
    旅館509號房內以27萬元購買毒品愷他命200公克（實際上取
    得「209.6公克」），嗣為警同日查獲等情，迭據伊於偵審
    中坦承在卷，核與證人張喬智、林志優於原審、本院前審審
    理時證述情節相符，並有前開愷他命二包扣案可資佐證。
  (二)本件雖查無證據證明被告甲○○係意圖營利而販入該等毒品
    ，而被告甲○○購得該毒品後，隨即為警查獲，亦查無被告
    甲○○已有出售對象或已準備欲交易之證據。再者，被告甲
    ○○於案發前有施用愷他命之習慣，業據伊陳述在卷，且為
    警查獲後所採集之尿液，經送檢驗結果，亦呈現愷他命陽性
    反應，有昭信科技顧問股份有限公司濫用藥物尿液檢驗報告
    影本在卷可稽（參見偵查卷128頁），依其檢出濃度為19380
    ng/ml，高出閾值濃度100ng/ml甚多，是被告甲○○雖坦承
    有施用愷他命之犯行，且伊檢出濃度高出一般人甚多，但依
    被告甲○○所購得愷他命達200多公克，則伊辯稱：全數拿
    來施用云云，是否可信，即值懷疑。
二、按毒品危害防制條例第4條之販賣毒品罪，並不以販入之後
    復行賣出為構成要件，只須以營利為目的將毒品購入或將之
    賣出，有一於此，其犯罪即經完成。而同條例第4條所指意
    圖販賣而持有毒品罪，則係指行為人原無販賣營利意圖，乃
    因其他目的（如施用等）販入，或因其他原因（如受贈等）
    取得毒品後，始起意販賣營利者而言，二者迥不相同（參照
    最高法院95年台上字第69號、94年台上字第6841號判決意旨
    ）。本院經查：
  (一)被告甲○○於92年間因施用毒品，經觀察勒戒後，因無繼續
    施用之傾向，經檢察官為不起訴處分等情，有其前科表在卷
    可稽，是其對此類案件，已先有犯罪前科，自知警方就持有
    相當數量毒品之嫌疑者，除偵辦其施用犯行外，有可能會偵
    辦販賣犯嫌，則被告甲○○於警訊、偵查初供：毒品係供自
    用云云，難以採為被告甲○○無販賣意圖之有利認定。又被
    告甲○○於警詢時供稱：系爭毒品係一星期前，在桃園民族
    路舞廳認識人，嗣該人打電話聯絡後，前往購買之旅館云云
    ，再於偵查中供稱「（平時跟誰買愷他命？）以前在舞廳隨
    便買，沒有向胖偉、陳姓男子買」、「（當天是否就要買27
    萬愷他命？）要買自己吃，原本只要買幾萬元」、「（之前
    買多少愷他命？）一萬多元，吃一個晚上。舞廳買的比較貴
    」、「（這次打算吃多久？）沒有想那麼多」等語（參見偵
    查卷63、64頁），由此供述，可見被告平時施用量尚非鉅大
    ，則被告乙○○所供：原本只要買幾萬元，之前買一萬多元
    云云，自堪採為被告本案購買鉅量毒品，係非單純欲購買毒
    品施用之認定。
  (二)又毒品之買賣如量多或價昂，因恐品質不純，通常會有試用
    步驟，此有刑事判決可稽（參見臺中高分院92年上重訴字第
    15 號、最高法院92年台上字第6496號判決意旨）。本件被
    告甲○○既與乙○○、胖偉不熟，如僅單純購買供自用，與
    胖偉相約在長庚醫院見面時，即可輕易完成交易，捨此不為
    ，卻約同證人張喬智駕車，與胖偉共同前往上開旅館，再與
    被告乙○○見面，若謂係欲購買自用，已與常情有違。況且
    被告「阿偉」於偵查中供稱「（胖偉在電話中有無說要賣多
    少愷他命？）沒有」（參見偵查卷64頁），其於原審時亦供
    稱：電話中胖偉沒有說數量及價格云云（參見原審卷一第16
    頁），嗣抵旅館時，並由被告甲○○試用該毒品，待一小時
    退藥後，始達成以27萬元價格購買二包，重達209.6公克之
    愷他命交易（另餘11萬元帶回），此試用毒品情節復為被告
    甲○○於偵審中所是認，益見被告甲○○試用該毒品後，取
    得而持有該毒品，絕非係單純施用之持有，應甚明顯。況且
    ，被告甲○○已完成毒品買賣之交易，離開旅館始被警盤查
    而查獲，並非在試用同時，即在旅館內被警查獲，則被告甲
    ○○施用犯行，與持有此鉅量毒品之行為，明顯可以區分。
  (三)被告甲○○於警詢中供稱：我有長期吃腎臟不好的中藥等語
    （參見偵查卷12頁），此固可推認伊腎臟功能不好，惟是否
    必須施用毒品及施用數量，與施用者上癮程度較有關，至施
    用者身體健康情形，恐非多數施用者所考量或得以控制因素
    ，從而，「被告甲○○案發時腎臟功能不好」，難據為被告
    所辯：「其購買前述愷他命之目的」在於自用之有利認定。
    再者，根據外國文獻之記載，「愷他命每人每次達到口服達
    到麻醉劑量約600毫克（0.6公克），藥效可持續4─8小時，
    而人體口服最低致死劑量為13.33mg/kg，以體重60公斤之成
    人計算，其最低致死劑量為800毫克（0.8公克）」等情，有
    法務部調查局94年5月3日第00000000000號函可稽。惟此乃
    最低致死劑量之記載，至於最高致死劑量為何，依調查局前
    開函所示：「愷他命常人之使用量，隨施用者之成癮性、身
    體狀況及生活習性等因素而有不同，故前揭數據僅供參考。
    」，顯示尚無明確數據足以推斷，此資料亦難為被告係自用
    之有利認定。從而，被告上開所辯，購買毒品係欲自用云云
    ，核係卸責之詞。
  (四)有關毒品之取締，毒品危害防制條例規定甚嚴，被告有施用
    毒品前科，對此不可能不知悉。苟非有利可圖，被告甲○○
    自無可能甘冒重刑之責，販入數量龐大之第三級毒品，被告
    甲○○辯稱，係自用云云，應係避就之詞，不足採信。被告
    甲○○核係意圖販賣而販入第三級毒品罪，要堪認定。
三、核被告甲○○所為，係犯毒品危害防制條例第4條第3項之販
    賣第三級毒品罪。起訴書認被告係犯毒品危害防制條例第5
    條第3項之意圖販賣而持有第三級毒品罪，起訴法條，容有
    未洽，應予變更，被告甲○○於停車場遭員警盤查，即自行
    供出毒品購買來源，並由員警當場查獲乙○○，此有被告甲
    ○○警詢筆錄可憑，並據被告甲○○於偵審中供承在卷，爰
    依毒品危害防制條例第17條之規定，減輕其刑。
四、原審認被告甲○○罪證不足，因而為其無罪之諭知，容有未
    洽，檢察官提起上訴，指摘原判決此部分不當，為有理由，
    應由本院將原判決關於被告甲○○部分撤銷改判。審酌被告
    甲○○犯罪之動機、手段、所生危害、犯後態度等一切情狀
    ，量處如主文第三項所示之刑。又在甲○○身上被查獲之愷
    他命二包（查獲時含袋合計重209.6公克），係被告甲○○
    所有預備供犯罪（販賣）所用之物，應依刑法第38條第1項
    第2款規定，宣告沒收。至被告甲○○另外被查獲之11萬元
    ，尚難認係供犯罪所用之物，無從宣告沒收，附此敘明。
據上論斷，應依刑事訴訟法第369條第1項前段、第364條、第299
條第1項前段、第300條，毒品危害防制條例第4條第3項、第5條
第2項、第17條、第18條第1項前段、第19條第1項，刑法第2條第
1項前段、修正前刑法第28條、第11條前段、第38條第1項第2款
、第47條、第51條第5款，判決如主文。
本案經檢察官劉斐玲到庭執行職務。
中    華    民    國    95    年    9    月     19    日
                  刑事第十一庭
                          審判長法  官  張連財
                                法  官  楊照男
                                法  官  林明俊
以上正本證明與原本無異。
如不服本判決，應於收受送達後十日內向本院提出上訴書狀，其
未敘述上訴之理由者並得於提起上訴後十日內向本院補提理由書
（均須按他造當事人之人數附繕本）。
                                書記官  蕭進忠
中    華    民    國    95    年    9     月    26    日
附錄：本案論罪科刑法條全文
毒品危害防制條例第4條第3項：
製造、運輸、販賣第三級毒品者，處五年以上有期徒刑，得併科
新臺幣五百萬元以下罰金。
毒品危害防制條例第5條第2項：
意圖販賣而持有第二級毒品者，處五年以上有期徒刑，得併科新
臺幣五百萬元以下罰金。


司法院資訊處製作；財團法人民間司法改革基金會備份。
